臺灣臺南地方法院刑事判決
111年度交易字第681號
公  訴  人  臺灣臺南地方檢察署檢察官
被      告  鄭天杰


上列被告因公共危險案件，經檢察官提起公訴（111年度偵字第1
1584號），被告於本院準備程序中就被訴事實為有罪之陳述，經
告知簡式審判程序之旨，並聽取被告及公訴人意見後，本院裁定
以簡式審判程序進行審理，判決如下：
    主  文
鄭天杰駕駛動力交通工具而吐氣所含酒精濃度達每公升零點二五
毫克以上，處有期徒刑捌月。
    事  實
一、鄭天杰於民國111年4月29日中午12時至下午2時許，在臺南
    市歸仁區某工地內飲用啤酒，致其吐氣所含酒精濃度達每公
    升0.25毫克以上後，未待體內酒精成分充分退卻，即不顧大
    眾行車之公共安全，基於酒後駕車致交通公共危險之犯意，
    於同日下午5時20分許無照騎乘車牌號碼000-000號普通重型
    機車自上開地點離開，而行駛於道路；嗣因酒後控制力、注
    意力減弱致行車不穩，在臺南市○○區○○街000號前為警攔查
    ，經警發覺其身上有酒味，於同日下午5時53分許以呼氣酒
    精測試器測得其吐氣所含酒精濃度達每公升0.32毫克，始查
    悉上情。
二、案經臺南市政府警察局永康分局報告臺灣臺南地方檢察署檢
    察官偵查起訴。
    理  由
一、按被告鄭天杰所犯為死刑、無期徒刑、最輕本刑3年以上有
    期徒刑以外之罪，亦非高等法院管轄之第一審案件，其於準
    備程序中就被訴事實為有罪之陳述，經告知簡式審判程序之
    旨，並聽取檢察官及被告之意見後，本院依刑事訴訟法第27
    3條之1第1項規定裁定進行簡式審判程序，是本案之證據調
    查，依同法第273條之2規定，不受同法第159條第1項、第16
    1條之2、第161條之3、第163條之1及第164條至第170條所規
    定證據能力認定及調查方式之限制，合先敘明。
二、上開犯罪事實，業據被告於警詢、偵查、本院準備程序、審
    理中均坦承不諱，並有酒精測定紀錄表、財團法人工業技術
    研究院呼氣酒精測試器檢定合格證書、臺南市政府警察局舉
    發違反道路交通管理事件通知單、車輛詳細資料報表在卷可
    稽（見警卷第9頁至第13頁、第21頁），足認被告任意性之
    自白確與事實相符，堪以採信；是本案事證明確，被告犯行
    洵堪認定，應予依法論科。
三、論罪科刑：
　㈠核被告所為，係犯刑法第185條之3第1項第1款之駕駛動力交
    通工具而吐氣所含酒精濃度達每公升0.25毫克以上之罪。
　㈡被告固有起訴書所載酒後駕車之公共危險前案紀錄，然檢察
    官就被告構成累犯之事實及應加重其刑事項，並未具體指出
    證明之方法，參照最高法院刑事大法庭110年度台上大字第5
    660號裁定意旨，僅將被告之前案紀錄列入刑法第57條第5款
    「犯罪行為人之品行」之量刑審酌事由，爰不依累犯規定加
    重其刑。
　㈢茲審酌被告除有前述刑事前案紀錄外，另曾於103、105、111
    年間犯酒後駕車之公共危險案件，分別經本院判處有期徒刑
    3月、4月、5月及有期徒刑5月，併科罰金新臺幣5,000元確
    定，有各該判決及臺灣高等法院被告前案紀錄表可資查考（
    見本院卷第11頁至第23頁、第29頁至第35頁），本件已係其
    第6度因酒後駕車之違法情事為警查獲，且被告明知酒後不
    能駕車及酒醉駕車之危險性，竟不思警惕，漠視自己安危，
    罔顧法律禁止規範與公眾道路通行之安全，再度於酒後無照
    騎乘上揭機車行駛於道路，對公眾交通往來造成潛在之高度
    危險，所為實無足取，亦顯見其無視法紀，更缺乏對其他用
    路人人身安全之尊重觀念，殊為不該，惟念被告犯後坦承犯
    行，兼衡其為警攔檢受測時測得吐氣所含酒精濃度為每公升
    0.32毫克，暨其自陳學歷為國中畢業、未婚無子女、現擔任
    粗工、須扶養同住父母、家庭經濟狀況為勉持（見本院卷第
    52頁）等一切情狀，量處如主文所示之刑，以示懲儆。
　㈣公訴意旨固以：被告有喝酒習慣，未因有駕車上路之需求而
    控制飲酒行為，請依刑法第89條規定諭知被告於刑之執行前
    令入相當處所，施以禁戒等語。然按因酗酒而犯罪，足認其
    已酗酒成癮並有再犯之虞者，於刑之執行前，令入相當處所
    ，施以禁戒，刑法第89條第1項固定有明文，惟該等保安處
    分係針對受處分人將來之危險性所為之處置，以達教化、治
    療之目的，為刑罰之補充制度；而我國現行刑法採刑罰與保
    安處分雙軌制，係在維持行為責任之刑罰原則下，為協助行
    為人再社會化之功能，以及改善行為人潛在之危險性格，期
    能達成根治犯罪原因、預防犯罪之特別目的；而保安處分中
    酗酒者之禁戒處分，旨在對酗酒成癮因而犯罪者，透過禁戒
    處分以戒除其酒癮，以達預防再犯之目的。所謂酒癮，係指
    慢性而長期性無法自制的飲酒，屬一種病態性的飲酒，造成
    酒精依賴和濫用。查被告自103年起迄至本案犯行前固有5次
    酒後駕車之公共危險犯行，然被告於本院審理時意識清楚，
    對於案情亦能交待，並無酒後仍處於酩酊狀態、健忘等社會
    適應困難或依賴酒精之情狀；且多次酒後駕車而一再受罰者
    ，多因自認渠等酒後意識仍屬清醒，為圖一時方便而心存僥
    倖駕車或係因守法意識欠缺，對法律禁令漠不在乎所致，尚
    與酗酒成癮有間，而除被告上開前案紀錄外，卷內並無證據
    顯示被告有因難以克制飲酒衝動而有成癮、依賴之酗酒症狀
    ，是被告固因法治觀念淡薄，有多次酒後駕車之公共危險案
    件，然本院認上開所宣告之刑已與被告本案罪刑相當，並足
    以生儆懲之效，爰不另為令被告於刑之執行前入相當處所，
    施以禁戒處分之諭知，併此敘明。
據上論斷，應依刑事訴訟法第273條之1第1項、第299條第1項前
段，判決如主文。
本案經檢察官孫昱琦提起公訴，檢察官林容萱到庭執行職務。
中　　華　　民　　國　　111 　年　 　7　　月　 18　　日
                  刑事第四庭  法　官　王鍾湄
以上正本證明與原本無異。
如不服本判決應於收受本判決後20日內向本院提出上訴書狀，並
應敘述具體理由。其未敘述上訴理由者，應於上訴期間屆滿後20
日內向本院補提理由書狀（均須按他造當事人之人數附繕本）「
切勿逕送上級法院」。 
　　　　　　　　　　　　　　　書記官  蘇冠杰
中　　華　　民　　國　　111  　年　　 7　　月　 18  　日
附錄本案論罪科刑法條：
刑法第185條之3第1項
駕駛動力交通工具而有下列情形之一者，處3年以下有期徒刑，
得併科300,000元以下罰金：
一、吐氣所含酒精濃度達每公升0.25毫克或血液中酒精濃度達0.
    05%以上。
二、有前款以外之其他情事足認服用酒類或其他相類之物，致不
    能安全駕駛。
三、服用毒品、麻醉藥品或其他相類之物，致不能安全駕駛。